【裁判字號】    95,台上,4997
【裁判日期】    950912
【裁判案由】    違反毒品危害防制條例
【裁判全文】
最高法院刑事判決            九十五年度台上字第四九九七號
    上  訴  人  甲○○
                        巷16.
                        （另案在台灣屏東監獄執行）
                乙○○
                        號
                        （另案在台灣高雄第二監獄執行）
上列上訴人等因違反毒品危害防制條例案件，不服台灣高等法院
台南分院中華民國九十五年六月二十二日第二審更審判決（九十
四年度上更(二)字第四七三號，起訴案號：台灣台南地方法院檢察
署九十一年度偵字第九三二五、九三二六、九三二七、九四一六
號），提起上訴，本院判決如下：
    主  文
原判決關於甲○○部分撤銷，發回台灣高等法院台南分院。
乙○○之上訴駁回。
    理  由
一發回部分：
本件原判決認定上訴人甲○○因乙○○欲向其購買第一級毒品海
洛因，雙方談妥後，甲○○乃意圖營利，基於販賣海洛因之犯意
，於民國九十一年九月四日夜間某時，自高雄縣鳥松鄉高雄圓山
飯店附近之小吃館吃完飯後，駕駛ＺＫ－５３５３號自小客車攜
帶淨重一一二．五一公克之三大包與一小包海洛因（其中一大包
，係以其所有之強力磁鐵盒吸附在該輛小客車後行李箱下保險桿
底盤，另二大包與一小包藏放身上），載江金燕（另案偵辦）一
同至高速公路新營交流道等候乙○○，再由乙○○騎機車至該處
導引甲○○駕駛該輛小客車駛至鹽水鎮○○路八十二巷八十弄停
車場，尚未完成交易，乙○○與甲○○見埋伏該處之警員出現，
立即分頭逃竄，甲○○並將藏放身上之二大包與一小包海洛因丟
棄在地，仍為警當場逮捕乙○○與甲○○二人，並起出扣得上開
淨重一一二．五一公克之三大包與一小包海洛因，海洛因外包裝
四只，重五．九０公克，及甲○○所有之強力磁鐵盒一只等情。
因而撤銷第一審關於甲○○部分之判決，改判論處甲○○販賣第
一級毒品，未遂罪刑，固非無見。
惟查：(一)、毒品危害防制條例第四條之販賣毒品罪，係以行為人
主觀上有營利目的（意思），而販入或賣出該條例第二條第二項
所規定之毒品，或二者兼而有之者為構成要件。故行為人有無此
項犯罪（營利意思）之目的條件，自應於事實欄內詳為記載，然
後於理由內說明其憑以認定之證據，始為合法。本件原判決事實
欄固記載上訴人甲○○意圖營利，基於販賣海洛因之犯意，攜帶
海洛因至鹽水鎮○○路八十二巷八十弄停車場，欲販賣該毒品予
乙○○，尚未完成交易之際，即為警當場查獲等情，而論以販賣
第一級毒品未遂罪。然原判決理由欄對於如何認定甲○○主觀上
有此營利意圖所憑之證據及心證理由，未為必要之說明，自有判
決不備理由之違法。(二)、甲○○攜帶欲販賣予乙○○而被警查獲
之三大包及一小包海洛因，如係其意圖販賣而販入之第一級毒品
，則其販入時即應成立販賣第一級毒品既遂罪，必須其購入時無
販賣意圖，或因受贈或其他原因持有該毒品，事後始起意販賣而
為本件犯行，方得論以販賣第一級毒品未遂罪。原判決理由欄雖
說明無從認定甲○○買入毒品之初已有販賣意圖，但原判決事實
欄並未明確認定、記載甲○○如何取得該毒品及買入時是否有販
賣營利之意圖，致事實有欠明瞭，本院無從為其適用法律當否之
判斷，亦有未合。甲○○上訴意旨指摘原判決上開部分違背法令
，尚非全無理由，應認仍有發回更審之原因。
二上訴駁回部分：
查第三審上訴書狀，應述上訴之理由，其未述者，得於提起
上訴後十日內補提理由書於原審法院，已逾上述期間，而於第三
審法院未判決前仍未提出上訴理由書狀者，第三審法院應以判決
駁回之，刑事訴訟法第三百八十二條第一項、第三百九十五條後
段規定甚明。本件上訴人乙○○因違反毒品危害防制條例（販賣
第一級毒品）案件，不服原審判決，於九十五年七月十日提起上
訴，並未述理由，迄今逾期已久，於本院未判決前仍未提出，
依上開規定，其上訴自非合法，應予駁回。
據上論結，應依刑事訴訟法第三百九十七條、第四百零一條、第
三百九十五條後段，判決如主文。
中    華    民    國  九十五  年    九    月   十二   日
                      最高法院刑事第九庭
                          審判長法官  賴  忠  星
                                法官  王  居  財
                                法官  林  開  任
                                法官  林  立  華
                                法官  林  勤  純
      本件正本證明與原本無異
                                      書  記  官
中    華    民    國  九十五  年    九    月   十八   日
                                                Ａ


司法院資訊處製作；財團法人民間司法改革基金會備份。
